# 集体企业“出资”问题探讨

提问人：lixicheng1919 时间：2022-12-07 23:17:14
背景： 1992 年 3 月，某市村办集体企业大成实业计划开发村委所属土地 60 亩，为此与某国有企业A公司签订联合开发协议，约定大成实业以土地使用权投资作价 2000 万元（此时未取得土地），A公司以货币资金 1590 万元投资，双方根据出资比例享有项目收益，签订协议后A公司将 1590 万元转账至大成实业。
1992 年 8 月，因大成实业未单独成立项目公司，大成实业代项目公司以划拨方式取得土地 60 亩，并支付国土局土地价款 950 万元（资金全部为A公司投入，大成实业及村委无资金），后续项目未能及时启动，A公司要求退回部分投资款，截至 1995 年 4 月，大成实业共计退回 740 万元，尚余投资款 850 万元。
直到 1995 年 4 月，大成实业成立集体企业大成房地产，作为项目实施主体，大成房地产以出让方式取得大成实业划拨地 60 亩，根据土地出让合同约定，土地出让总价款为 1280 万元，其中属于支付村委的拆迁补偿费 330 万元（总价款1280-支付政府出让金 950 ），该补偿费作为大成实业投资款予以确认，项目于当年进入开发状态
1995 年 8 月，大成房地产引入国有企业B公司作为联合开发主体，协议约定：A公司投资 850 万元，B公司投资 500 万元（实际投资出资），大成实业以土地作价 2000 万元，该作价金额缺少支撑依据（如评估报告等）。
1999 年，大成房地产实行公司化改制，根据改制评估报告显示净资产 4400 万元，改制经政府批准后由个人买断改制后公司股权。
大成房地产账务处理
1 、 1995 年 4 月，取得出让地，确认大成实业投资款 1280 万元，A公司投资款 850 万元；
2 、 1995 年 8 月新增投资方，确认大成实业投资款 1280 万元，A公司投资款 850 万元，B公司投资款 500 万元
3 、改制前夕，大成房地产将大成实业 950 万投资款调整至其他应付款，理由为大成实业并未以土地缴纳投资款，该款项以债务借款方式体现，导致改制评估净资产由 5350 万元变为 4400 万元。
问题：
1 、大成实业以当时划拨地使用权投资是否存在瑕疵和障碍，是否需要确认大成实业对大成房地产的 950 万元投资款，即应难找 2000 万元、 1280 万元或 330 万元确认大成实业的收益分成比例？
从形式看，大成实业并无实际投资付出，是否可以认定在 1995 年 4 月取得出让地之前，大成实业并无实际缴纳投资，即不应确认大成实业对大成房地产的投资款 950 万元；从商业实质看，村委作为土地及项目开发的主要资源提供者，不确认该 950 万元投资款，明显村委及大成实业处于吃亏状况，是否能说得通？
2 、根据集体企业管理规定，并无实际出资的概念，且各方签订的是联合开发协议，并非增资协议，过程中也并未办理工商变更登记，大成房地产也仅开发这一个项目，在股改时点，是否可以参照公司制企业出资方式，以各方实缴投资金额作为各方确认收益分成比例的基础，还是说大成实业应按 2000 万元确认享有净资产？

回答人：chenyiwei
1 、对于用于出资的土地，直到 1995 年 4 月大成实业成立并以出让方式拿地，才能作为出资。但其作价应以评估值为依据，建议了解为何土地出让金扣减拆迁补偿款后的差额 950 万元显著低于当时的作价金额 2000 万元的原因，考虑在这一时点的真正公允价值应是多少。
2 、各方享有权益的比例应由各方协商确定。建议由大成实业、A、B签署补充协议予以明确。